【裁判字號】    97,交聲,52
【裁判日期】    970318
【裁判案由】    聲明異議
【裁判全文】
臺灣嘉義地方法院交通事件裁定          97年度交聲字第52號
原處分機關  交通部公路總局嘉義區監理所
異  議  人  甲○○○
上列受處分人即異議人因違反道路交通管理處罰條例案件，對於
交通部公路總局嘉義區監理所民國九十七年一月二十五日所為之
裁決（嘉監裁字第裁七０—Ｌ00000000號裁決書），聲
明異議，本院裁定如下：
    主  文
原處分撤銷。
甲○○○不罰。
    理  由
一、原處分機關略以：異議人即受處分人甲○○○所有LTP—297
    號重型機車，於民國九十五年一月二十七日下午四時十分許
    ，在嘉五七線台十九線港美段路口，未懸掛車牌行駛於道路
    ，原舉發機關因認異議人有違規之事實，而填製嘉縣警交字
    第L00000000號舉發違反道路交通管理事件通知單舉發，嗣
    異議人於到案日期前向原處分機關即交通部公路總局嘉義區
    監理所申訴，經原處分機關調查結果仍認異議人有上開違規
    行為，乃依道路交通管理處罰條例第十二條第一項第七款、
    同條第二項之規定，於九十七年一月二十五日以嘉監裁字第
    裁70-L00000000號裁決書，據以裁處異議人罰鍰新臺幣八千
    七百元，並吊銷牌照，於法並無不合等語。
二、聲明異議意旨略以：受處分人甲○○○車牌號碼LTP—297號
    重型機車，原為女兒所騎乘，自從女兒二十餘年前往生後，
    該機車均放置在舊家嘉義縣朴子市○○路三四號，嗣後異議
    人搬離該處並未更動機車，現該處均已荒廢，亦不知機車去
    向，異議人與駕駛人乙○○並無認識，不知為何機車會由其
    騎乘且未懸掛車牌，是上開期間之違規事實，與異議人無關
    ，爰聲明異議等語。
三、按道路交通管理處罰條例第十二條第一項第七款規定：「汽
    車有下列情形之一者，處汽車所有人新臺幣三千六百元以上
    一萬零八百元以下罰鍰，並禁止其行駛：七、已領有號牌而
    未懸掛或不依指定位置懸掛。」，又依道路交通管理處罰條
    例第七條之二第四項規定：「第一項逕行舉發，應記明車輛
    牌照號碼、車型等可資辨明之資料，以汽車所有人為被通知
    人製單舉發。」，再道路交通管理處罰條例第八十五條第一
    項規定：「本條例之處罰，受舉發違反道路交通管理事件之
    受處罰人，認為受舉發之違規行為應歸責他人者，應於舉發
    違反道路交通管理事件通知單應到案日期前，檢附相關證據
    及應歸責人相關證明文件，向處罰機關告知應歸責人，處罰
    機關應即另行通知應歸責人到案依法處理。逾期未依規定辦
    理者，仍依本條例各該違反條款規定處罰。」，依上揭規定
    就逕行舉發之案件，雖可逕以汽車所有人為被通知人製單舉
    發，然另有其他可歸責之人時，仍應以實際可歸責之人為處
    罰對象，此係因道路交通管理處罰條例所欲處罰之對象，無
    論係汽車駕駛人或汽車所有人，均以「可歸責」為前提要件
    ，並不以法律規定某違反行政義務行為受處罰者為汽車駕駛
    人或汽車所有人，即當然視為應加非難之對象，仍應探究其
    是否係可歸責之違規行為人，即在車輛所有人同時為違規行
    駛之駕駛人，以及車輛所有人將違規車輛交付善意他人行駛
    於道路之態樣時，固應逕對車輛所有人加以處罰，然在汽車
    所有人與駕駛人各異，其間並無聯繫，且駕駛人明知車輛不
    得行駛於道路之情形時，即必須加以區別，並決定責任之歸
    屬。
四、經查：
  (一)證人丙○○即本件攔查員警到庭證稱：當時該機車沒有車牌
    ，我們攔時，機車是駕駛人乙○○騎的，我們請他出示證件
    ，他沒有辦法出示，他的機車引擎上顯示「138289V98B1M」
    ，我們先打「138289」這個號碼來查，結果查不出任何資料
    ，只有「V98B1M」查得出，但是有五部白色偉士牌都是這個
    引擎號碼，且都沒有失竊資料，我們當時沒有辦法確認車牌
    ，所以舉發時，我們沒有填上車主欄、車主地址欄，所以車
    牌號碼當時寫上「138289」，註明引擎號碼為「V98B1M」，
    就交給監理站等語（見本院卷第十七頁至第十八頁），參以
    卷附之嘉義縣警察局舉發違反道路交通管理事件通知單，其
    中車主姓名、車主地址確實空白並未登載，就車牌號碼係填
    載「138289」，註明引擎號碼為「V98B1M」，另證人丙○○
    提出之車籍資料基本資料詳細畫面查詢單，其中車牌號碼為
    「LTP—297」號、「000-0000」號、「000-0000」號、「00
    0-0000」號、「000-0000」號重型機車，均為白色偉士牌，
    排氣量100㏄，引擎號碼為「V98B1M」，出廠時間相近（見
    本院卷第二十六頁至第三十頁），是本件為警所攔檢，由乙
    ○○騎乘之機車，是否確實為異議人甲○○○所有之「LTP
    -297」號機車，實非無疑。參以證人乙○○到庭證稱：騎機
    車被開單的人是我，當時該機車沒有車牌號碼，機車是我表
    姊給我騎的等語，並提出車牌號碼為「LTU—643」號，引擎
    號碼為「V98BIM138289」之藍色偉士牌機車行照（見本院卷
    第十二頁至第十三頁、第二十三頁），是上揭違規駕駛人乙
    ○○騎乘之機車是否為異議人甲○○○所有，顯有可疑。
  (二)再者，證人乙○○亦證稱不認識甲○○○、無親戚關係等語
    （見本院卷第十二頁、第十四頁），故縱認乙○○騎乘之機
    車為甲○○○所有，然並無任何事證，可佐系爭機車，乃由
    身為車輛所有人之異議人自行違規未懸掛車牌而騎乘，或基
    於其所交付未懸掛車牌車輛暨授意而將車輛供他人違規騎乘
    ，是以異議人雖未提出車輛失竊報案資料，然依現今社會之
    狀況，竊取他人車輛之情形多有，且一般車主將舊車任意棄
    置（本件機車車齡已逾二十年），甚或明知其佚失而不加置
    理者，事非無有，不能一概因其車輛所有人之身分，遽令就
    系爭車輛之所有交通違規行為負責，否則無異苛責處罰其未
    予報案之行為。
五、綜上所述，本案駕駛人乙○○騎乘之機車是否為異議人所有
    之LTP—297號重型機車，已非無疑，復無證據證明乙○○騎
    乘機車，係基於異議人交付未懸掛車牌車輛暨同意將機車供
    他人使用而違規騎乘，即查無異議人有何可歸責之事由，依
    前揭說明，及訴訟上之待證事實「倘有懷疑，則從被告之利
    益作解釋」之證據法則，自應作對異議人有利之認定。是本
    件異議人之異議為有理由，應由本院將原處分撤銷，改諭知
    異議人不罰，以資適法。
據上論斷，應依道路交通案件處理辦法第二十條前段，裁定如主
文。
中    華    民    國    97    年    3     月    18    日
                  交通法庭法  官  黃琴媛
上列正本證明與原本無異。
如不服本裁定，應於裁定送達後5日內向本院提出抗告狀（應附
繕本）。
中    華    民    國    97    年    3     月    18    日
                          書記官  李彩娥


司法院資訊處製作；財團法人民間司法改革基金會備份。
